【裁判字號】    94,重上更(一),60
【裁判日期】    950516
【裁判案由】    履行契約
【裁判全文】
臺灣高等法院民事判決              94年度重上更(一)字第60號
上  訴  人  己○○
訴訟代理人  謝聰文律師
被  上訴人  乙○○
            丁○○
            丙○○
兼上一人法
定  代理人  甲○○
前列四人共同
訴訟代理人  吳玲華律師
            林士祺律師
上列當事人間履行契約事件，上訴人對於中華民國92年7月10日
臺灣桃園地方法院91年度重訴字第159號第一審判決提起上訴，
經最高法院第一次發回更審，本院於95年5月2日言詞辯論終結
，判決如下：
    主  文
原判決關於命上訴人給付被上訴人新台幣壹仟柒佰貳拾捌萬元本
息部分，併該部分假執行之宣告，暨訴訟費用之裁判均廢棄。
前開廢棄部分，被上訴人在第一審之訴及其假執行之聲請均駁回
。
第一審（除確定部分外）、第二審及發回前第三審訴訟費用由被
上訴人負擔。
    事實及理由
一、被上訴人主張：伊等之被繼承人吳震宇於民國（下同）82年
    間與上訴人及訴外人涂百洲合夥購買坐落桃園縣平鎮市○○
    段557、558地號土地全部及同段59 2地號土地應有部分2分
    之1，總價新台幣（下同）1億7000餘萬元，吳震宇占百分之
    20，上訴人及涂百洲各占百分之40，而吳震宇已繳土地款18
    00萬元（其餘為銀行貸款）。嗣該土地登記為訴外人磐新建
    設股份有限公司（下稱磐新公司）所有，約定吳震宇與上訴
    人、涂百洲各按上開比例登記磐新公司之股份，吳震宇即推
    訴外人王宗李及戊○○2人作為磐新公司之股東，惟上訴人
    僅登記予王宗李、戊○○各百分之2，嗣吳震宇於86年10 月
    25日死亡後，被上訴人甲○○乃要求上訴人出面解決，幾經
    協商，上訴人願給付伊等1728萬元，但要求王宗李及戊○○
    須將名下股份過戶給上訴人或其指定之人，伊等均表同意，
    上訴人即於87年3月2日，將其親自簽名之協議書（下稱系爭
    協議書及2紙支票（面額各為980萬元及748萬元）傳真給伊
    等律師，經伊等全體同意後雙方意思表示一致，契約成立，
    詎上訴人於事後竟拒不履行等情，爰依兩造間上開協議，求
    為命上訴人給付伊等1728萬元及自87年3月3日起算遲延利息
    之判決。原審就被上訴人等之請求，除駁回其請求自87年3
    月3日起至91年1月18日止之遲延利息外，其餘為被上訴人等
    勝訴之判決。並於本院聲明：上訴駁回（原審駁回被上訴人
    等請求自87年3月3日起至91年1月18日止之遲延利息部分，
    未據被上訴人等上訴而告確定）。
二、上訴人則以：被上訴人甲○○屢次以伊與吳震宇、涂百洲3
    人於82年間合夥購買土地後所成立之磐新公司存有股權爭執
    為由向伊追索未果後，即以檢舉伊新建之壢新醫院工程係違
    建為手段，要脅伊出面解決，嗣因被上訴人甲○○拒絕撤回
    檢舉，且伊之壢新醫院認為實益不大，雙方協議終未能成立
    ，該等事實業經另案即台灣桃園地方法院（下稱桃園地院）
    88年度訴字第48號及本院88年度上易字第240號民事判決理
    由所是認，縱非訴訟標的，亦應有爭點效之實益而應受拘束
    ；再伊僅委請庚○○為本件協議之聯絡，並非伊之代理人，
    且伊亦未在系爭協議書上簽名，縱被上訴人等接獲傳真之系
    爭協議書後，曾與庚○○聯絡當日下午簽約等事宜，惟伊傳
    真協議書如依被上訴人主張係非對話意思表示型之要約，被
    上訴人無從為對話意思表示之承諾，是兩造就系爭協議書自
    無達成合意。又本件契約訂立前，兩造就訂約條件或其內容
    均相互告知或提出意見，應認係要約之引誘，並非要約之意
    思表示，如認屬要約，亦有民法第154條第1項但書情形，兩
    造不受該要約之拘束，尚未達成合意。另協議書所載當事人
    有甲 (即上訴人)、乙 (即被上訴人)、丙 (即王宗李)及丁
    (即戊○○)方計有七人，被上訴人甲○○主張全體同意成立
    契約，自應舉證證明全體有與伊意思表示一致之事證。至伊
    令人前去取得戊○○之股份轉讓同意書，係因戊○○無法到
    場，始分頭進行，自不得依此即認兩造成立協議等語，資為
    抗辯。並於本院聲明：
    (一)原判決廢棄。
    (二)被上訴人在第一審之訴及其假執行之聲請均駁回。
三、兩造不爭執事項（見本院卷146-148頁）：
  (一)被上訴人之被繼承人吳震宇於82年間與上訴人及訴外人涂百
    洲合夥購買坐落桃園縣平鎮市○○段557、558地號土地全部
    及同段592地號土地應有部分2分之1，總價1億7000餘萬元，
    原約定吳震宇占百分之20，上訴人及涂百洲各占百分之40，
    嗣該地登記為訴外人磐新公司所有，吳震宇即推訴外人王宗
    李及戊○○2人作為磐新公司之股東，並登記王宗李、戊○
    ○各百分之2股權。
  (二)系爭支票2張、協議書由庚○○傳真至吳玲華律師事務所（
    見本院卷94年11月18日筆錄），支票係於87年2月26日傳真
    ，協議書係於87年3月2日傳真。
  (三)戊○○名下之磐新公司股權已於87年3月18日移轉予彭蕙珍
    名下。
四、兩造爭點（見本院卷148頁）：
  (一)本院88年度上易字第240號確定判決認定系爭協議書未合致
    ，是否有拘束本院之效力？
  (二)系爭協議書兩造是否意思表示一致？
  １系爭協議書是否經上訴人署名？
  ２系爭協議書由庚○○傳真，為要約或要約之引誘？是否僅對
    甲○○發生拘束力？
  ３系爭協議書被上訴人是否已為承諾並發生效力？庚○○有無
    代受意思表示之權限？該承諾之意思表示是否已到達上訴人
    ？是否及於甲○○以外之人？戊○○所為股權轉讓行為是否
    可為被上訴人承諾並生效力之憑據？戊○○、王宗李是否承
    諾？（戊○○證詞與彭蕙珍不同，即彭女未提協議書，且卷
    內無戊○○之簽名，另王宗李有無承諾？）兩造就協議內容
    是否意思表示一致？
五、就上開爭點(一)本院88年度上易字第240號確定判決認定系爭
    協議書未合致，是否有拘束本院之效力部分，論述如下：
    按確定之終局判決，就經裁判之訴訟標的有既判力，民事訴
    訟法第400條第1項定有明文。查兩造間就本件協議是否已經
    有效成立一節，雖經本院88年度上易字第240號確定民事判
    決（該案經最高法院91年度台上字第1723號裁定駁回被上訴
    人甲○○之上訴而告確定，有該裁定影本可憑，見原審卷58
    -59頁）於判決理由項內加以認定，惟前開確定判決係以侵
    權行為損害賠償請求權為其訴訟標的，有該判決影本在卷可
    憑（見原審卷41-47頁），與本件係屬不同之訴訟標的，則
    前開確定民事判決認定本件協議尚未成立，亦不足以拘束本
    院對於本件之判斷，蓋因實務並未明確採取肯認爭點效理論
    之見解（參見最高法院91年12月19日91年度台上字第2543號
    民事判決），故本院在判斷本件協議書內容是否已成立一節
    ，即不受本院88年度上易字第240號確定民事判決認定之事
    實所拘束。況依本院88年度上易字第240號民事判決所載，
    該判決該定系爭協議未經兩造合意之理由，為該協議未經當
    事人簽名及證人吳清和之證詞為據，有該事件之一、二審判
    決影本在卷可憑（見該事件一審判決理由10頁、二審判決5
    頁，即見原審卷37、43頁），惟於本件訴訟審理中，被上訴
    人另聲請訊問證人戊○○、王宗李、彭蕙珍，上訴人亦聲請
    訊問證人庚○○，係就同一爭點提出新訴訟資料，且須再經
    本院加以審酌，為維護當事人權益，本院亦不應受前開確定
    判決中所為判斷之拘束，此並與最高法院92年度台上字第31
    5號、92年度台上字第1399號判決意旨相符，上訴人以該最
    高法院判決意旨抗辯本院就系爭協議書是否經兩造合意，應
    受前開確定判決之拘束，自屬無據。
六、就上開爭點(二)系爭協議書兩造是否意思表示一致部分，論述
    如下：
  (一)系爭協議書是否經上訴人署名？
  １本件上訴人否認系爭協議書上之簽名云云。惟查，卷附系爭
    協議書（見原審卷7頁）上之簽名雖模糊不清，然經肉眼辨
    識，確實簽有「己○○」之姓名無誤。又查，被上訴人於另
    案即本院90年度上訴字第959號誹謗一案審理時，亦曾經自
    陳：「如果依我平常的簽名，那是我的簽名。」等語，有被
    上訴人提出本院90年度上訴字第959號誹謗、誣告等一案之
    言詞辯論筆錄及刑事判決可稽（見原審卷51頁反面、81頁）
    。再查，證人戊○○到庭證稱：「（問：你曾在另案作證時
    說你有簽協議書？）是的，是正本」、「（問：黃敏德與林
    小雯有無告訴你，這份協議書大家都同意了，所以來找你簽
    字？）有的」、「（問：你  是否知道  林小雯是被告（即
    上訴人）己○○的受僱人？）知道。」、「（問：林小雯有
    無告訴你，被告己○○有無同意這份協議書？）被告己○○
    已經簽字了，而且他們拿來給我簽的是協議書正本，所以我
    沒有懷疑他。」、「…因為股權我只是名義人而已，經過他
    們（指被上訴人兼法定代理人甲○○出面與上訴人）協議好
    以後，我就協同辦理股權移轉，…」等語（見原審卷130-13
    2頁），亦即依證人戊○○所述，其親見系爭協議書正本（
    其內容除與系爭協議書有關手寫增刪部分不同外，其餘均與
    系爭協議書相同）有上訴人之簽名，而出示協議書之人復為
    上訴人之員工林小雯，林小雯並告知系爭協議書內容大家已
    經同意，證人戊○○並據以為磐新公司股權之移轉，是系爭
    協議書上之署名確為上訴人所為。綜上所述，足認系爭協議
    書上之己○○署名確為上訴人所親簽，上訴人抗辯其未於系
    爭協議書上簽名云云，要不足採。
  ２上訴人再以證人庚○○所證稱：伊經手之協議書並無上訴人
    之簽名等語（見本院卷85、86頁），抗辯未於系爭協議書上
    簽名云云。惟查，證人庚○○亦證稱：本件協議書係因被上
    訴人以告壢新醫院違章建築來逼還股票的錢，壢新醫院會計
    彭蕙珍係伊太太的學生，關於會計、稅法的問題向伊請教，
    壢新醫院擬以購地將違章建築合法化，須時間來辦理，吳律
    師要求開立支票，但彭小姐不肯，伊教彭小姐傳真影本沒有
    關係，因為所有東西都要正本，上訴人開立系爭支票只是要
    拖延時間等語（見本院卷83-84頁），是證人庚○○應吳玲
    華律師之要求傳真系爭支票，僅為拖延時間，而無按系爭協
    議書付款之意，其居中處理該事件時已有偏頗，況且吳玲華
    律師既已要求上訴人傳真支付協議書所載之款項支票，焉有
    不要求於系爭協議書內由上訴人簽名確認上訴人真意之理，
    是有關證人庚○○所稱兩造往來協議書均無上訴人之簽名，
    自不足採。
  (二)系爭協議書由庚○○傳真，為要約或要約之引誘？是否僅對
    甲○○發生拘束力？
  １本件上訴人抗辯系爭協議書內容是被上訴人甲○○所擬好再
    由伊傳回去，傳回去不代表要約，亦不是承諾，只是表示對
    條款之磋商云云（見原審卷25頁），縱認伊為要約人，惟該
    要約之意思表示僅到達吳玲華律師，亦未對系爭協議書之他
    造當事人即被上訴人等及戊○○、王宗李發生效力云云。
  ２經查，上訴人業已表示同意被上訴人甲○○所主張伊為要約
    人等語（見原審卷25頁），則其事後再辯稱僅是要約之引誘
    ，要難採信。況按「要約」與「要約引誘」，應有下列之不
    同：(1)性質不同：要約為意思表示，要約引誘則為單純事實
    通知；(2)目的不同：要約為喚起相對人為承諾，要約引誘為
    喚起相對人為要約；(3)是否具體明確：要約須具體表明契約
    內容，要約引誘未具體表明契約內容；(4)重視當事人資格否
    ：要約注重當事人資格，要約引誘不注重當事人資格。茲參
    照上訴人所傳真予甲○○之系爭協議書內容，不僅就締約當
    事人已載明，就契約當事人所應負之義務內容亦詳細記載，
    上訴人依約應給付1,728萬元，並已將同額之支票影本2紙一
    併傳真予吳玲華律師，上訴人復在傳真之文件上簽名，如前
    所述，其就上揭各點均甚明確，再參酌證人戊○○業依系爭
    協議書所載辦理磐新公司股權移轉之具體條件為履行等情，
    系爭協議書之意思表示係要約甚明，顯非屬要約引誘。上訴
    人抗辯系爭協議書為要約之引誘而不受拘束，要不足採。
  ３上訴人再抗辯兩造就系爭協議書之內容，由庚○○與吳玲華
    律師相互傳真而來，並容許他方為增刪修改，兩造有不受拘
    束之意思云云。惟查，本件系爭協議書已據上訴人署名，如
    前所述，核與上訴人所稱之前雙方之傳真往來均無上訴人之
    署名不同，上訴人更未能舉證證明系爭協議書兩造有不受拘
    束之意思，上訴人此部分之抗辯，自不足採。
  ４次按當事人互相表示意思一致者，契約始能成立。是以契約
    當事人之一方有數人時，除可分之情形外，其要約或承諾之
    意思表示，應向全體或由全體為之，方能謂對全體當事人發
    生效力。又，非對話而為意思表示者，其意思表示，以通知
    達到相對人時，發生效力；另，向無行為能力人或限制行為
    能力人為意思表示者，以其通知達到其法定代理人時，發生
    效力；又，代理人於代理權限內，以本人名義所為之意思表
    示，直接對本人發生效力。前項規定，於應向本人為意思表
    示，而向其代理人為之者，準用之。再，代理權係以法律行
    為授與者，其授與應向代理人或向代理人對之為代理行為之
    第三人，以意思表示為之。民法第95條第1項、第96條、第1
    03條、第167條分別定有明文。查系爭協議書之當事人即被
    上訴人乙○○係70年6月5日生、丁○○係72年5月6日生、丙
    ○○係83年4月27日生，均為被上訴人甲○○之子女等情，
    有該3人之戶籍謄本可憑（見本院卷20、21頁），是該3人於
    系爭協議書在87年3月2日傳真予吳玲華律師時，或為限制行
    為能力人，或為無行為能力，均以被上訴人甲○○為法定代
    理人，復參之系爭協議書上當事人欄乙方即載明「乙○○、
    丁○○、丙○○右3人由法定代理人甲○○代」等語，是上
    訴人對該3人所為系爭協議書之意思表示，應於到達該3人法
    定代理人甲○○時發生效力。次查，戊○○、王宗李名下所
    有之磐新公司股份，均係吳震宇生前利用其名義辦理登記，
    事實上係吳震宇所有，戊○○、王宗李就磐新公司之股權移
    轉事宜，均完全委由甲○○處理之事實，已據戊○○、王李
    宗在原審陳明在卷（見原審卷130-131、125-127頁），而此
    一事實並經兩造於系爭協議書第3條記載明確，上訴人對戊
    ○○、王宗李授與被上訴人甲○○代理權，亦應可得知悉，
    足見甲○○為戊○○、王宗李之全權代理人，則上訴人對戊
    ○○、王宗李所為系爭協議書之意思表示，應於到達代理甲
    ○○時發生效力。再查，證人戊○○於原審證稱：「…甲○
    ○告訴我雙方已協議好了，由會計師等帶著協議書（未有手
    寫增、刪部分）相關資料來辦理股權移轉，因為股權我只是
    名義人而已，經過他們協議好以後，我就協同辦理股權移轉
    ，至於移轉至何人名下，我不清楚。」、「（問：你剛才說
    黃敏德、林小雯去你那裡，他們跟你說什麼？）他們約在律
    師事務所要簽協議書，因為我沒有辦法請假，所以來請我先
    簽，再來他們要去律師事務所」、「（問：黃敏德與林小雯
    有無告訴你，這份協議書大家都同意了，所以來找你簽字？
    ）有的」等語（見原審卷130-132頁），是被上訴人甲○○
    依系爭協議書（未有手寫增、刪部分，該增刪部分是否為兩
    造合意，容後述明）請戊○○辦理股權之移轉，並由上訴人
    之員工協同為之，應可認上訴人所為未有手寫增刪部分之系
    爭協議書之意思表示已到達被上訴人甲○○處。茲因甲○○
    經王宗李、戊○○授與代理權，並對被上訴人乙○○、丁○
    ○、丙○○有法定代理權，如前所述，是該要約之意思表示
    亦對王宗李、戊○○、乙○○、丁○○、丙○○發生效力。
    上訴人抗辯系爭協議書僅傳真予吳玲華律師，被上訴人甲○
    ○未能舉證證明其對吳玲華律師授與代理權，或傳真時被上
    訴人甲○○在場，系爭協議書不因傳真而對被上訴人等及戊
    ○○、王李宗發生要約之效力，自不足採。
  (三)系爭協議書被上訴人是否已為承諾並發生效力？兩造就協議
    內容是否意思表示一致？
  １被上訴人主張上訴人為系爭協議書之要約時，併同撤回檢舉
    書一起傳真予伊，被上訴人承諾時亦包括此部分，雙方就此
    意思表示亦已一致，若兩造未達成協議，何以仍將戊○○名
    下之股票辦理過戶等語。上訴人則以系爭協議書與戊○○所
    提出之傳真協議書內容不符，且事後猶請人說服被上訴人甲
    ○○同意該協議，足認兩造間就系爭協議書未達成合意等語
    ，資為抗辯。
  ２按當事人互相表示意思一致者，無論其為明示或默示，契約
    即為成立。將要約擴張、限制或為其他變更而承諾者，視為
    拒絕原要約而為新要約，民法第153條第1項、第160條第2項
    定有明文。又當事人主張有利於己之事實者，就其事實有舉
    證之責任，民事訴訟法第277條前段定有明文。
  ３本件被上訴人主張上訴人於原審自承與戊○○就系爭協議為
    意思表示之合意等語（見本院卷270頁、原審卷29頁）。查
    依戊○○於原審所提出其所收系爭協議書之傳真正本所示（
    置於原審證物袋），該協議書本文（立書人欄除外）均無手
    寫或增、刪部分等情，業經本院於準備程序中勘驗屬實，有
    本院95年2月24日準備程序筆錄可憑（見本院卷106頁），又
    證人戊○○於本院到庭證稱：伊所提出之傳真協議書與彭蕙
    珍所拿來之協議書正本均無手寫增、刪修改等語（見本院卷
    106頁）。再經本院將該傳真正本（置於原審證物袋）與被
    上訴人所提出之系爭協議書（見原審卷7頁）相比對，系爭
    協議書第3條最後一行加「事業」2字，第4條「本協議書簽
    訂前，乙方（即被上訴人）對甲方（即上訴人）如有任何陳
    情檢舉等行為，均屬誤會，特具函（如附件）澄清。」中「
    特具函（如附件）澄清」等字以手寫刪除，是戊○○所提出
    之傳真原本與被上訴人所提出之系爭協議書之內容已有不符
    ，雖被上訴人主張系爭協議書上手寫部分於對方傳真過來時
    就有等語（見本院卷146頁），然觀之系爭協議書第4條經手
    寫刪除部分及兩造不爭執所稱附件之聲明書（見本院卷150
    頁）之內容，為被上訴人甲○○應向桃園縣政府工務局釋明
    其陳情桃新、仁新、壢新等醫院有重大違建，係屬誤會等情
    ，核屬被上訴人簽立系爭協議書之義務，再參諸被上訴人甲
    ○○自陳因上訴人不願談吳震宇投資土地款遭侵占問題，伊
    才會拿醫院比較明顯的瑕疵（違建部分）來談等語（見本院
    卷112頁），又86年10月時甲○○找上訴人解決土地事，上
    訴人不理不睬，甲○○逼不得已，只有具名檢舉上訴人的醫
    院違建，此舉終於迫使上訴人表示願意和解等情，亦經載明
    於甲○○在本院88年度上易字第240號損害賠償事件中所提
    民事聲請調查證據狀中待證事實內（見本院重上字卷63-6 4
    頁），亦即上訴人係因被上訴人甲○○檢舉違建問題始與被
    上訴人洽談投資土地股款問題，是有關檢舉違建一事之澄清
    自為系爭協議書必要之點，上訴人實無於傳真系爭協議書中
    將該必要之點刪除，以免除被上訴人此項義務之可能；矧被
    上訴人之代理人吳玲華律師亦稱所有協議書都是對方用電腦
    打好，若伊認為不好，就會手寫修改再傳回去等語（見本院
    卷146頁），以兩造之協議往來模式，益徵該手寫部分之刪
    除，應屬被上訴人方面所為。是被上訴人就上訴人所為系爭
    協議書之要約，就必要之點加以限制，縱依被上訴人所稱對
    上訴人已為承諾之意思表示，揆諸前開民法第160條第2項之
    規定，亦應視為新要約，被上訴人未舉證證明上訴人就該新
    要約為承諾，則系爭協議書所載內容未據兩造合意，被上訴
    人等自不得據以請求上訴人履行之。
  ４被上訴人等再主張兩造於87年3月2日若未達成協議，上訴人
    何以辦理戊○○名下之股權移轉，並提出系爭協議書第4條
    之附件以證明其與上訴人達成合意云云。然查，戊○○股權
    之移轉，僅符合系爭協議書第1條所載：「甲方（即上訴人
    ）願給付乙方（即被上訴人甲○○、乙○○、丁○○、丙○
    ○等人）新台幣（下同）壹仟柒佰貳拾捌萬元，丙（即訴外
    人王宗李）、丁（即訴外人戊○○）二方願將持有磐新公司
    股份各五萬股全數讓與甲方或其指派之人。」、第2條所載
    ：「甲方當場交付乙方如附件所示支票，同時丙、丁二方將
    右述股份轉讓書交與甲方，並配合辦理股份過戶移轉事宜，
    證交稅由甲方負擔。」之約定；再查，證人戊○○亦證稱：
    「甲○○告訴我他們達成協議，這件事情雙方已經談好，我
    是受吳震宇的委託，雙方我不清楚他們聯絡的內容，我基本
    上看到雙方沒有異議了，我在桃園地院提出傳真的原本，當
    時因為傳真所示內容達成協議，我才簽轉讓書，…」、「（
    問：之前黃敏德有無與你聯絡過？當時你肯簽名是否是甲○
    ○告訴你雙方達成協議？）黃敏德有打電話給我，是因為我
    無法請假去簽協議書，所以他要來我辦公室。甲○○是跟我
    確認過，我才簽署協議書。」等語（見本院卷103、107頁）
    ，是證人戊○○係依兩造未為手寫增、刪之系爭協議書履行
    股權移轉之義務，且戊○○就系爭協議書所載各條約定，是
    否業經兩造為確實之合意，亦未能確認之，再參諸前述被上
    訴人等就系爭協議書為要約之限制等情，單以戊○○名下之
    股權移轉，實未能證明被上訴人就違建檢舉具函澄清一事，
    業與上訴人達成合意，反而由此可證，戊○○名下股權之移
    轉，僅可認為被上訴人甲○○就系爭協議書已為其同意部分
    ，先行履行其義務而已，蓋依戊○○所述簽立股權轉讓之過
    程，甲○○並未將其對系爭協議書要約內容之限制告知戊○
    ○或上訴人。再查，證人吳祥和於桃園地院88年度訴字第48
    號損害賠償事件及88年度自字2號誹謗事件分別到庭證稱：8
    7年3月26日晚上上訴人有到伊家談事情，劉老師（指庚○○
    ）說有開1,728萬元支票，張院長（指上訴人）要求伊說服
    甲○○收受，第2天伊要去談，庚○○要求甲○○拿出過戶
    證件，後來協議不成等語、當天談債務問題，上訴人與庚○
    ○說吳震宇投資一筆土地在壢新醫院旁，並說隔壁有違章建
    築要叫我兒子吳餘東不要再檢舉，上訴人要伊與吳震宇之繼
    承人調解，要給甲○○1,700多萬元，叫甲○○放棄土地，
    第2天庚○○又電稱要甲○○拿出一些資料來，甲○○說只
    要拿那些錢解決，放棄土地，但要她拿出一些資料，她不要
    等語（見本院卷236、243-244頁），雖證人吳祥和2次證詞
    就甲○○拒絕提出之資料，前稱過戶資料，後則未具體言明
    ，然可知上訴人於系爭協議書傳真後仍願支付1,728萬元予
    甲○○，再依前述證人戊○○及證人王宗李於原審所稱（見
    原審卷12 7、128頁），均願按系爭協議書辦理股權移轉，
    亦即兩造仍願依系爭協議書所載第1、2條約定履行至明。又
    依系爭協議書內容所載，除磐新公司股權有過戶問題外，其
    餘兩造約定之權利義務，僅系爭協議書第6條所載上訴人應
    盡力除去被上訴人之保證人責任，惟此為有關被上訴人權利
    之約定，被上訴人實無不願配合提供之理，是證人吳祥和所
    稱被上訴人甲○○不願提供過戶資料部分，應不可採。然參
    諸前述系爭協議書所載經手寫增、刪部分，被上訴人甲○○
    不願提供之資料自應與之有關，故兩造間之就系爭協議書所
    載澄清檢舉一事之必要之點，仍未能達成合意，系爭協議書
    自未因兩造合意而成立。末以，被上訴人固提出系爭協議書
    第4條所載之附件聲明書，惟該聲明書僅可證明上訴人就此
    部分所為之要約已到達被上訴人，尚不足以證明被上訴人就
    檢舉違建具函澄清部分亦已同意。綜上，被上訴人此部分之
    主張，均不足採。
七、綜上所述，被上訴人主張兩造就系爭協議書已為意思表示之
    合意，為不可採；被上訴人抗辯兩造未達成系爭協議書之合
    意，為可採。從而，被上訴人本於系爭協議書之契約關係，
    請求上訴人給付1,728萬元及法定遲延利息，為無理由，應
    予駁回。其假執行之聲請，亦失所附麗，應併予駁回。原審
    判命上訴人給付被上訴人1,728萬元及自91年1月19日起算之
    利息，並為假執行之宣告，自有未洽。上訴意旨指摘原判決
    不當，求予廢棄改判，為有理由。自應由本院予以廢棄改判
    ，如主文第2項所示。
八、本件事證已臻明確，兩造其餘主張及攻擊防禦方法，經核對
    本件判決結果無影響，爰不逐一論述，附此敘明。
據上論結，本件上訴為有理由，爰判決如主文。
中    華    民    國    95    年    5    月    16    日
                  民事第十五庭審判長法  官 黃騰耀
                                    法  官 黃國永
                                    法  官 李媛媛
正本係照原本作成。
如不服本判決，應於送達後20日內向本院提出上訴書狀，其未表
明上訴理由者，應於提出上訴後20日內向本院補提理由書狀（均
須按他造當事人之人數附繕本）上訴時應提出委任律師或具有律
師資格之人之委任狀；委任有律師資格者，另應附具律師資格證
書及釋明委任人與受任人有民事訴訟法第466條之一第一項但書
或第二項（詳附註）所定關係之釋明文書影本。
中    華    民    國    95    年    5     月    18    日
                                    書記官 秦仲芳
附註：
民事訴訟法第四百六十六條之一（第一項、第二項）：
對於第二審判決上訴，上訴人應委任律師為訴訟代理人。但上訴
人或其他法定代理人具有律師資格者，不在此限。
上訴人之配偶、三親等內之血親、二親等內之姻親，或上訴人為
法人、中央或地方機關時，其所屬專任人員具有律師資格並經法
院認為適當者，亦得為第三審訴訟代理人。


司法院資訊處製作；財團法人民間司法改革基金會備份。
